【裁判字號】    99,交聲,724
【裁判日期】    990629
【裁判案由】    違反道路交通管理處罰條例聲明異議
【裁判全文】
臺灣士林地方法院交通事件裁定  九十九年度交聲字第七二四號
原處分機關  臺北市交通事件裁決所
代  表  人  林文淵
受處分人即
異  議  人  甲○○
上列受處分人即異議人因違反道路交通管理處罰條例事件，對於
臺北市交通事件裁決所中華民國九十九年五月十九日所為之處分
（原處分案號：北市裁罰第裁二二—Ｚ九Ｂ○○四二六○號），
聲明異議，本院裁定如下：
    主  文
原處分關於吊扣大貨車普通駕駛執照拾貳個月部分撤銷。
甲○○汽車駕駛人，駕駛汽車經測試檢定酒精濃度超過規定標準
，吊扣其小型車普通駕駛執照壹年。
    理  由
一、按「汽車駕駛人有下列情形之一者，不得駕車：‧‧‧二、
    飲用酒類或其他類似物後其吐氣所含酒精濃度超過每公升○
    ‧二五毫克或血液中酒精濃度超過百分之○‧○五以上。‧
    ‧‧」，道路交通安全規則第一百十四條定有明文；又「汽
    車駕駛人，駕駛汽車經測試檢定有下列情形之一者，處新臺
    幣（下同）一萬五千元以上六萬元以下罰鍰，並當場移置保
    管該汽車及吊扣其駕駛執照一年；因而肇事致人受傷者，並
    吊扣其駕駛執照二年；致人重傷或死亡者，吊銷其駕駛執照
    ，並不得再考領：一、酒精濃度超過規定標準。」，道路交
    通管理處罰條例第三十五條第一項第一款亦有明文。
二、原處分意旨略以：受處分人即異議人甲○○於民國九十九年
    三月十日上午一時二十九分許，駕駛車牌號碼八八九九—Ｌ
    Ｈ號自用小客車，行經北二高南向二十五公里處，為警實施
    呼氣酒精濃度測試，測試值達每公升○‧三九毫克，超過規
    定每公升○‧二五毫克之標準，為內政部警政署國道公路警
    察局木柵分隊警員，以受處分人有違反道路交通管理處罰條
    例第三十五條第一項第一款之規定製單舉發，嗣經原處分機
    關即臺北市交通事件裁決所依道路交通管理處罰條例第三十
    五條第一項第一款、第二十四條第一項第二款（原裁決書漏
    載第一項第二款）、違反道路交通管理事件統一裁罰基準及
    處理細則第四十四條第一項、違反道路交通管理事件統一裁
    罰基準表之規定，於同年五月十九日以北市裁罰第裁二二—
    Ｚ九Ｂ○○四二六○號裁決書，裁處受處分人罰鍰一萬九千
    五百元，及吊扣大貨車普通駕駛執照十二個月，並應接受道
    路交通安全講習。
三、異議意旨略以：受處分人因駕駛自用小客車被舉發酒後駕車
    ，卻遭吊扣大貨車駕駛執照，導致無法工作，請撤銷吊扣大
    貨車駕駛執照部分之處分，讓受處分人能繼續工作等語。
四、經查：
  (一)按九十四年十二月十四日修正，於九十五年三月一日施行前
    之道路交通管理處罰條例第六十八條規定：「汽車駕駛人，
    因違反本條例及道路交通安全規則之規定，受吊扣或吊銷駕
    駛執照處分時，吊扣或吊銷其持有各級車類之駕駛執照。」
    ，其立法意旨在於違規行為對道路交通秩序之維持及道路交
    通安全已生較大之影響，故規定吊扣或吊銷其持有各級車類
    之駕駛執照，以限制其繼續駕車行駛道路之權利，其係屬駕
    駛行為之限制，並不因所持駕駛執照種類不同而有所差異。
    而修正後之道路交通管理處罰條例第六十八條則規定：「汽
    車駕駛人，因違反本條例及道路交通安全規則之規定，受吊
    銷駕駛執照處分時，吊銷其持有各級車類之駕駛執照。」，
    其立法理由略以：「原條文將違法或違規駕駛人所持有各級
    車類之駕駛執照一併吊扣或吊銷，失之過酷，影響人民工作
    及生活甚鉅，爰修正之」等語。故依修正後道路交通管理處
    罰條例第六十八條之規定觀之，受吊扣駕駛執照處分，不再
    吊扣其持有各級車類之駕駛執照，僅於受吊銷駕駛執照處分
    時，始吊銷其持有各級車類之駕駛執照，而限縮修正前條文
    之適用範圍，即受吊扣駕駛執照處分，不在本條規定適用之
    列。是依上開規定受吊銷駕照處分者，仍維持吊銷其持有各
    級車類之駕駛執照，至於受吊扣駕照處分者，則僅吊扣其違
    法或違規當時所駕駛車輛之駕駛執照，不再吊扣其持有各級
    車類之駕駛執照，其理甚明。
  (二)次按汽車駕駛人取得高一級車類之駕駛資格者，應換發駕駛
    執照，並准其駕駛較低級車類之車輛，其規定如下：三、已
    領有大貨車駕駛執照者，得駕駛小型車、輕型機器腳踏車，
    道路交通安全規則第六十一條第一項第三款定有明文。查受
    處分人領有大貨車普通駕駛執照，有公路監理電子閘門汽車
    駕駛人資料附卷足憑，自得駕駛較低級車類之小型車即自用
    小客車。
  (三)受處分人於前揭時、地駕駛上開自用小客車，為警實施呼氣
    酒精濃度測試，測試值達每公升○‧三九毫克，超過規定標
    準，為受處分人所不否認，並有呼氣酒精濃度測試值表、內
    政部警政署國道國道公路警察局公警局交字第Ｚ九Ｂ○○四
    二六○號舉發違反道路交通事件通知單在卷可稽，揆諸前揭
    規定及說明，受處分人依法所受之處分應為限制其駕駛小型
    車之權利，原處分機關竟吊扣受處分人之大貨車普通駕駛執
    照，無異剝奪受處分人駕駛大貨車之權利，且影響受處分人
    之工作及生活甚鉅，而與現行道路交通管理處罰條例第六十
    八條之規定及立法意旨未侔，是受處分人之異議，為有理由
    ，自應由本院將原處分關於吊扣大貨車普通駕駛執照十二個
    月部分撤銷，自為裁定如主文第二項所示。至道路交通主管
    機關對於汽車駕駛執照之管理，因採取一照原則，未發給駕
    駛人較低等級之駕駛執照，惟主管機關仍可利用電腦資料處
    理或在大貨車普通駕照註記或其他方式，吊扣其小型車普通
    駕駛執照，執行層面應可妥適克服。另原處分裁處受處分人
    罰鍰及接受道路交通安全講習部分，受處分人既未聲明異議
    ，本院自毋庸為准駁之裁定，附此敘明。
據上論斷，應依道路交通管理處罰條例第八十七條第二項，道路
交通案件處理辦法第二十條前段，裁定如主文。
中    華    民    國    99    年    6     月    29    日
                          臺灣士林地方法院交通法庭
                              法     官  孫萍萍
以上正本證明與原本無異。
如不服本裁定，應於送達後五日內，向本院提出抗告狀。
                              書  記  官  劉易柔
中    華    民    國    99    年    6     月    29    日

司法院資訊處製作；財團法人民間司法改革基金會備份。
